【裁判字號】    91,易,1708
【裁判日期】    920324
【裁判案由】    傷害
【裁判全文】
臺灣板橋地方法院刑事判決                        九十一年度易字第一七八號
    公  訴  人   臺灣板橋地方法院檢察署檢察官
    被      告   乙○○
    選任辯護人   劉智園律師
右列被告因傷害案件，經檢察官提起公訴（九十年度偵字第七五三九號），本院判決
如左：
    主  文
乙○○傷害人之身體，處有期徒刑月，如易科罰金，以佰元折算壹日。
    事實及理由
壹、構成犯罪之事實
一、乙○○於民國八十九年十月三十一日九時三十分許（起訴書誤為九時許），在台
    北縣三重市○○街一巷一五號一、二樓中華廣播股份有限公司（下簡稱中華廣播
    公司）內，因該公司董事長丁○○取走置放於公司之獎牌、獎盃，而與丁○○發
    生爭執。繼之，乙○○竟基於傷害之犯意，用力將丁○○推撞入一樓董事長辦公
    室內沙發上，使丁○○頭部因之撞擊沙發後玻璃窗下木牆，乙○○復接續將丁○○壓制在沙發上，以拳頭毆打丁○○左前胸，致丁○○因此受有腦震盪、左上臂
    挫傷（３×４公分、１×１公分）、左小腿前側（３×４公分）、大腿後側挫傷
    （１×１公分）、左胸挫傷等傷害。
二、案經被害人丁○○訴由臺北縣政府警察局三重分局移送臺灣板橋地方法院檢察署
    檢察官偵查起訴。
貳、認定犯罪事實所憑之證據及理由：
一、前開事實，業據告訴人丁○○迭於警偵訊及本院調查中指訴綦詳，而其受有右揭
    傷害，亦有其所提出財團法人振興復健醫學中心八十九年十一月一日甲診字第一
    ０四八六號甲種診斷書乙紙及該醫院以九十年六月二十日（９０）振醫字第五四
    三號函送之告訴人丁○○之病歷資料等在卷可按（附於偵查卷第二八頁、第七八
    頁至第八十一頁）。
二、證人即於右開時地陪同告訴人丁○○前往之律師陳良於
 (1) 警偵訊中證述：「當時我陪丁○○去現場執行中華廣播公司被新聞局、交通部禁
    止廣播事宜，並拿取丁○○之先父黃英個人所有之紀念獎牌等物品，卻遭乙○○
    抵抗，進而乙○○出手推打我（未受傷，沒有驗傷單，亦不對乙○○提出告訴）
    ，另外乙○○又將丁○○推到隔壁間之沙發壓著，並以右手打丁○○之左胸處，
    其間又以髒話「三字經」辱罵丁○○（至三字經內容其不方便，也不好意思現場
    陳述），另乙○○之父林其湯也在旁助勢喊打（沒有對著乙○○講，是自言自語
    ），當時我上前拉開勸架才停止再毆打丁○○，之後就各走各的」「丁○○於前
    二日因我為法律顧問，中華廣播公司被新聞局通知停播，丁○○雖為公司名義負
    責人，但無法實際執行職務，故邀我同往，當日我與丁○○一同進入公司，丁○○收拾公司創辦人即其父黃英之獎牌，後乙○○進公司，見狀即伸手奪取手上之
    東西，因為丁○○為女性，我就上前攔阻，乙○○連我一併推擠出言辱罵，後將
    丁○○推到小房間之長沙發上，後出手打丁○○之身體，．．．，乙○○之父親
    在乙○○毆打丁○○時在旁佯裝看報並說打、打」等語（分詳偵查卷第十一頁反
    頁至第十二頁、第一五三頁反頁）；
 (2) 本院調查中並仍證稱：當時一大早丁○○打電話給我，說公司已經遭新聞局處分
    停播，但是操作人員都還在播，丁○○問我這樣如果有事，法定代理人是否要負
    責，我說當然，所以丁○○就要求我陪同他去處理停播事宜，我就陪同他去了，
    我去時，被告乙○○還不在該公司，好像是會計小姐以及另外一個小姐在，丁○○就上去二樓，到二樓去看了他們播音室還在播，後來又到樓下，看到一些獎盃
    ，而那些獎盃是丁○○父親創辦中華電台的獎盃，丁○○就想要拿走，被告乙○○住住就附近，一會兒就來了，跟隨丁○○上二樓，這應是在丁○○一樓拿獎盃
    之前之事，乙○○上二樓之後攔阻丁○○，並且用腳推丁○○，把丁○○從二樓
    推下來，這時丁○○才要去拿獎盃，乙○○上前要攔阻她去拿獎盃，兩個人身體
    上有接觸，乙○○就出拳頭打丁○○，我就上前要去勸架，乙○○反過來罵我髒
    話，並且推我，用拳頭打我肩胛，我推開他之後，乙○○就去打丁○○，並把丁○○推逼到董事長辦公室裡面，把他推倒在長沙發上，接著就出手打丁○○，當
    時乙○○的父親在辦公室裡看報紙，還說打，我就說你教兒子是這樣的嗎等情（
    本院九十一年七月二十九日訊問筆錄）。
  由上以觀，證人陳良就被告乙○○如何與告訴人丁○○爭執，並如何推撞毆打丁○○之事實均始終證述如一，除與告訴人丁○○指訴遭毆打之情節相符外，並參佐
  證人陳良僅為告訴人之委任律師，與告訴人並無何親屬情誼關係，且其身為律師
  ，受有律師法之規範，如有該法應付懲戒之事由時，輕則受警告之懲戒處分，重則
  為除名之懲戒，是其當無甘冒受懲戒之危險，而為虛偽陳述之必要；況其雖亦陳述
  其本人亦遭被告乙○○推打，並稱乙○○之父林其湯於當時有喊打云云，然其同時
  陳稱就遭被告乙○○毆打乙節不予追究，於警訊中更敘明林其湯喊打並沒有對著乙○○講，是自言自語等語，更見其證言應屬信而有徵。蓋其若係故捏詞虛構，容無
  既已陳述其本身遭毆打，卻不予追究，甚至澄清林其湯實際行為之必要。從而證人
  陳良之證詞當足採認無疑。
三、次按測謊鑑定，係依一般人在說謊時，會產生遲疑、緊張、恐懼、不安等心理波
    動現象，乃以科學方法，由鑑定人利用測謊儀器，將受測者之上開情緒波動反應
    情形加以紀錄，用以分析判斷受測者之供述是否違反其內心之真意而屬虛偽不實
    。故測謊鑑定，倘鑑定人具備專業之知識技能，復基於保障緘默權而事先獲得受
    測者之同意，所使用之測謊儀器及其測試之問題與方法又具專業可靠性時，該測
    謊結果，如就有利之供述，經鑑定人分析判斷有不實之情緒波動反應，依補強性
    法則，雖不得作為有罪判決之唯一證據，但非無證據能力，仍得供裁判之佐證，
    其證明力如何，事實審法院有自由判斷之職權；反之，若其有利之供述，經鑑定
    並無任何虛偽供述之情緒波動反應，又無其他合法之積極證據足以證明該部分之
    犯罪事實時，即可印證其真實性，非不得為有利於受測者之認定。（最高法院八
    十八年度台上字第二九三六號判決參酌）。查本院經徵得告訴人丁○○、被告乙○○及證人陳良之同意，函請法務部調查局對其三人進行測謊鑑定，其結果：
   （１）乙○○稱(1)未動手毆打丁○○，及(2)未推丁○○導致碰撞玻璃窗等二問題
         ，經測試呈情緒波動反應，研判有說謊。
   （２）丁○○稱：乙○○有動手毆打渠，經測試無情緒波動反應，研判未說謊。
   （３）陳良稱：(1)當天乙○○有毆打丁○○；(2)乙○○有將丁○○推倒在沙發
         上；(3)丁○○沒有毀損、破壞錄音設備，等問題經測試均無情緒波動反應
         ，研判未說謊。
    以上有該局九十一年十月二十二日調科參字第０九一００六七四０一０號及九十
    二年二月十一日調科參字第０九二０００二六二三０號測謊報告書各乙件附卷足
    憑。則依上最高法院判決之意旨，該測謊鑑定既具證據能力，而揆諸其測謊結果
    ，復與渠三人於偵審中所述無悖，互證相符，是該鑑定報告自足採認。依此，益
    證告訴人丁○○指訴之事實為真，而足資為被告不利之證據甚然。
、對於被告之辯解與其餘證人證言，本院之判斷：
一、被告乙○○辯稱：當天伊未推擠告訴人，也沒有打她，我們從頭到底只不過拉扯
    而已，在董事長辦公室外面，告訴人拿著獎盃握在胸前，伊要阻止她拿走，她一
    直退到董事長辦公室裡面，在裡面有一長玻璃矮桌，告訴人可能退到那裡時頭往
    後昂，碰到玻璃桌坐下去，伊只有那時候坐到她旁邊，還不敢壓下去，伊只有該
    時與告訴人有肢體接觸，她是否這樣受傷，伊不知道，至測謊時因前半月伊處理
    父親喪事，心神恍惚，有長期服用攝護線之藥物，伊事後詢問醫生，告知此會影
    響脈博云云。選任辯護人並略以：告訴人丁○○雖於檢察官九十一年一月三十一
    日指稱：「從大廳推我到董事長辦公室把我壓倒在沙發上，用拳頭打我前胸，推
    我使我的頭碰撞到沙發後的玻璃窗」乙節，甚且在案發後之翌日十一月一日首次
    向醫護人員指訴案發經過時亦僅稱：「係被推倒撞傷所致」，此觀諸偵查卷第二
    十八頁之診斷書「症狀、徵候、經過欄上載有：「病患自述10/31與同事爭執後
    ，被推倒撞傷各處瘀血且左胸疼痛」，顯見其指訴之經過並無被告故意毆打乙節
    ，遑論本件事實經過實因被告為阻止告訴人搶奪公司財物，致互相拉扯金鐘獎盃
    ，告訴人若因拉扯獎盃間自己不慎跌至沙發並因桌腳或桌面而撞傷亦不足為奇。
    至證人陳良律師部分之證言亦不足為採，蓋(1)被告到達中華廣播公司時，碰到
    陳良，他自稱係公司法律顧問，被告答稱其非公司法律顧問，請他離開，他就
    走到公司大門處（公司玻璃大門外之不鏽鋼門），被告就到二樓看到告訴人丁○○正從二台播音室出來，告訴人看到被告邊走邊罵到一樓，被告亦隨後至一樓，
    告訴人不顧反對將電視櫃上之獎牌、獎盃搬出去丟在大門口外，告訴人出去後，
    我們把大門關起來，告訴人把大門踹開破壞門鎖，又進來拿一獎盃，被告無法再
    忍受乃與告訴人一起拉扯金鐘獎盃，旋告訴人邊扯邊退至董事長辦公室內，始發
    生告訴人可能因此碰撞桌腳而跌至沙發及碰及牆面而撞傷之事，而被告於驚覺告
    訴人之傷後，即放棄拉扯獎盃，並於當日請同事向橋頭派出所備案，並赴宏仁醫
    院就診，而當時證人陳良均在大門外，根本未目睹傷害案發經過；又(2)自八十
    六年起迄今丁○○涉訟之案件有四、五十件係委任陳良處理，兩人關係密切；
    (3)陳良於其受告訴人委任所撰發之九十年七月二十六日「告訴理由及答辯理由
    狀」、九十年一月三十日「告訴及答辯理由續」載有：「乙○○並以暴力橫加阻
    擾，向答辯人奪取致二個銀盾掉地後，及對答辯人以拳槌打，並將答辯人推擠至
    董事長辦公室壓倒在長沙發上致使頭部撞倒窗子，再對胸部施以兩拳」「則於該
    兩座銀盾由告訴人自櫥櫃頂上小心翼翼取下，卻被乙○○奪取致遭落地而損壞後
    」等語云云，顯見告訴人辯護人陳良所撰發之訴狀係主張被告奪取告訴人所持
    有之兩個銀盾掉地損壞後，即先對告訴人以拳槌打，再推至沙發致撞上窗子，再
    對於胸部施以兩拳，此不僅與檢察官起訴事實「先以拳頭毆打丁○○左前胸，並
    將丁○○之頭部，推撞沙發後玻璃」之內容相異，亦與被告前揭所陳經過以及證
    人余穎於偵查中證稱「後來又到一樓將一些獎盃、獎杯往外丟」，及丙○○證稱
    ：「到一樓看到黃拿一些獎牌、獎盃．．然後還是把東西往外丟」之事實相悖云
    云置辯。惟查：
（一）按告訴人、證人之陳述有部分前後不符，或相互間有所歧異時，究竟何者為可
      採，法院仍得本其自由心證予以斟酌，非謂一有不符或矛盾，即應認其全部均
      為不可採信；尤其關於行為動機、手段及結果等之細節方面，告訴人之指陳，
      難免故予誇大，證人之證言，有時亦有予渲染之可能；然其基本事實之陳述，
      若果與真實性無礙時，則仍非不得予以採信，此有最高法院七十四年度年台上
      字第一五九九號判例可資參酌。
（二）查告訴人丁○○與證人陳良律師就被告有無將告訴人由二樓推至一樓，於進
      入董事長辦公室前，被告有無以拳頭毆打告訴人，及於董事長辦公室內，告訴
      人究係頭部先撞擊窗下木牆或先遭被告壓制毆打前胸等節，固先後及分別陳述
      略有出入，但就被告將告訴人推撞入董事長辦公室，使告訴人跌落沙發頭部撞
      擊窗下木牆，及以拳頭毆打告訴人前胸之事實，則始終供承如一，且互核相符
      ，並證人陳良之證詞亦堪採信，既如前述，是渠二人縱所述略有出入，然此
      或係記憶有誤，或係稍予渲染者，均無礙於渠二人所述事實之真實性，依上開
      最高法院判例意旨，本院仍非不得採信，辯護意旨徒以此執為告訴人及證人陳
      良供述不足為採，自有未洽。
（三）又告訴人丁○○於本院調查中已指稱於董事長辦公室內，先遭被告推到沙發上
      ，就撞到玻璃窗上的木頭等語明確（本院九十一年七月十九日訊問筆錄），至
      被告雖辯稱：告訴人一直退到董事長辦公室裡面，在裡面有一長玻璃矮桌，告
      訴人可能退到那裡時頭往後昂，碰到玻璃桌坐下去云云，然董事長辦公室內之
      沙發為Ｌ型，長型玻璃桌橫擺於面對房門處，後方為整面木牆，左邊方為玻璃
      窗之下方等節，有該董事長辦公室現場相片在卷可佐（偵查卷第四十六頁），
      則若告訴人係退到該辦公室時，碰到該玻璃桌而坐下，應係坐於玻璃桌上，當
      無可能跌落沙發而撞擊玻璃窗下方木牆之可能，是被告此部分辯解，殊非可取
      。惟由此，反證告訴人確係遭被告推撞入董事長辦公室後，先因之跌落該沙發
      上而頭部撞擊到玻璃窗上的木牆無疑。公訴意旨認被告先係以拳頭毆打告訴人
      ，再將告訴人頭部推撞沙發之玻璃窗云云，顯屬誤解，附此敘明。
（四）至被告及證人己○○於本院調查中雖均稱：乙○○到達中華廣播公司時，碰到
      陳良，乙○○向陳良稱沒他的事，要他出去，陳良律師即到鐵門外云云
      ，然此與證人即告訴人所指當時亦在場目擊之戊○○於本院調查稱：丁○○的
      律師進來之後，我問他是什麼人，就叫他到大門口外面云云（本院九十一年十
      二月十三日訊問筆錄）有所不符，況此節迭據證人陳良所否認，而參佐證人
      陳良既係應告訴人之要求陪同告訴人同至中華廣播公司處理相關事務，衡情
      ，焉有被告要其離開，即不顧告訴人可能遭遇之處境，且於未告知告訴人之情
      形下，旋毫無異議擅行離去之理？又被告與告訴人進入董事長辦公室時，有被
      告之父林其湯在該辦公室內乙節，已據證人林其湯於偵查中（偵查卷第一一四
      頁反頁）及證人己○○於本院調查中陳證在卷（本院九十一年九月九日訊問筆
      錄），是如證人陳良未目擊被告與告訴人二人在董事長辦公室內之情形，其
      如何知悉林其湯亦在內，並能具體詳述林其湯之行為如前？是被告及證人己○○、戊○○所稱陳良律師當時係在鐵門外云云，容有悖常情，洵難採信。
（五）又辯護意旨雖謂：告訴人進來後，不顧反對將電視櫃上之獎牌、獎盃搬出去丟
      在大門口外，告訴人出去後，被告等把大門關起來，告訴人把大門踹開破壞門
      鎖，又進來拿一獎盃，被告無法再忍受與告訴人一起拉扯金鐘獎盃，方因之邊
      扯邊退至董事長辦公室內云云，惟告訴人出去後，被告等人如已將大門關閉，
      而該大門係屬鐵門，此有卷附相片足稽（偵查卷第四十八頁），則告訴人如何
      能踹開該門進入，已屬匪疑。況參諸證人己○○所供稱：「早上丁○○與陳良
      律師到我們公司，門關著，他們踢門進來，接著就上二樓，當時我在一樓，
      他們上二樓之後，我沒有跟著上去，陳良律師後來就下來，他下來後，碰到
      乙○○，乙○○告訴他這裡沒有他的事，陳良律師就到鐵門外面，有（看到
      乙○○與丁○○一起到一樓的情形？），丁○○拿我們的獎牌，乙○○制止，
      他們在樓下拉址獎盃時，有進到董事長辦公室」（本院九十一年九月九日訊問
      筆錄）「（當時丁○○是跟陳律師從二樓一起下來？）是的，當時丁○○手上
      就拿著獎盃，碰到乙○○，乙○○請陳律師出去，之後他們就拉扯獎盃，然後
      一直退到董事長辦公室」云云等節（本院九十二年一月八日訊問筆錄），均未
      提及告訴人有出去後再進入之情形，益證前開辯護意旨難以憑信。
（六）復者證人己○○及戊○○雖承認被告與告訴人進入董事長辦公室時，渠二人均
      在該辦公室門外，惟固均否認有見及被告有毆打告訴人之事，然己○○自承到
      中華廣播公司任職時，告訴人已不在公司，而戊○○則自承與乙○○較為熟悉
      等語，顯見渠二人與被告關係較佳，是渠二人之證詞能否遽信，已非無疑，況
      渠二人所言陳良律師不在現場乙節，悖於事實，而顯係附合被告之詞，茲如
      前述，益見渠二人之證詞之可信度，至堪存疑。復且戊○○部分係告訴人於本
      院調查中指稱當時在場目擊者而請求本院傳訊者，則若告訴人此部分所述非實
      ，何有自行提供一對其不利之證人之理？再渠二人於本院調查中，經本院詢以
      願否測謊時，均稱同意進行測謊在卷（分詳本院九十一年十二月十三日及九十
      一年十二月二十日訊問筆錄），然嗣經法務部調查局安排測謊時間，而經本院
      通知依期前往時，卻藉故未到，益證渠二人心虛之情，爰其證詞，不足為被告
      有利之證明。
（七）另證人余穎、丙○○及王甲○○固分別於警偵訊及本院調查中分別證稱未見被
      告毆打告訴人云云，惟觀諸余穎於警詢時稱：只看見丁○○和乙○○在搶公司
      財物，然後乙○○就受傷了，我並無親眼目睹捉傷情形云云（偵查卷第二十三
      頁），而於檢察官偵查中並稱：當天黃與其律師一起到公司，當時我們在播音
      ，她一進來就將播音設備弄壞，後來又到一樓將一些獎杯、獎牌往外丟，就帶
      走，後來乙○○要把它搶回來，互相拉扯，東西還是被拿走，我們趁她將東西
      搬走的時候把門關起來，她就把門踹開，又進來拿東，後來東西拿一拿就走了
      等語（偵查卷第六十六頁反頁），顯均未敘及被告與告訴人進入董事長辦公室
      之情形，是其證言容有避重就輕之嫌，已難遽以採認，況其既未敘及董事長辦
      公室內所發生之狀況，亦難謂其對此節有所知悉。至證人丙○○、王甲○○並
      未目睹被告與告訴人在董事長辦公室內乙節，已據渠二人於本院調查中供明在
      卷（分詳本院九十一年八月十九日訊問筆錄、同年九月九日訊問筆錄），從而
      上開三位證人之證言均不足資為被告有利之認定，併此說明。
二、綜上，被告辯解委無足採，本件事證明確，被告犯行洵堪認定。
肆、論罪科刑之理由：
一、核被告所為，係犯刑法第二百七十七條第一項之普通傷害罪。
二、審酌被告因與告訴人發生爭執，即憑倚男性體力之優勢傷害告訴人之身體，並告
    訴人所受傷害之情形，暨被告其他犯罪之動機、目的、手段、犯罪後否認犯行，
    並無悔意等一切情狀，量處如主文所示之刑，並諭知易科罰金之折算標準，以示
    懲儆。
三、按刑法第四十一條業於九十年一月四日經立法院修正通過，並經總統於九十年一
    月十日公布，於同年一月十二日生效施行，其修正條文為：「犯最重本刑為五年
    以下有期徒刑以下之刑之罪，而受六個月以下有期徒刑或拘役之宣告，因身體、
    教育、職業、家庭之關係或其他正當事由，執行顯有困難者，得以一元以上三元
    以下折算一日，易科罰金。但確因不執行所宣告之刑，難收矯正之效，或難以維
    持法秩序者，不在此限。」「併合處罰之數罪，均有前項情形，其應執行之刑逾
    六月者，亦同」，與修正前刑法第四十一條比較結果，修正後之條文顯較有利於
    被告，本件既符合修正後刑法第四十一條第一項之情形，依刑法第二條第一項前
    段規定，自應依修正後刑法第四十一條第一項規定諭知易科罰金之折算標準，附
    此說明。
伍、應適用之法條：
    刑事訴訟法第二百九十九條第一項前段，刑法第二百七十七條第一項、第二條第
    一項前段、第四十一條第一項，罰金罰鍰提高標準條例第一條前段、第二條。
本案經檢察官徐名駒到庭執行職務。
中      華      民      國    九十二    年      三      月    二十四    日
                                      臺灣板橋地方法院刑事第四庭
                                          法  官  許仕楓
右正本證明與原本無異
如不服本判決應於送達後十日內向本院提出上訴狀
                                          書記官  周百川
中      華      民      國    九十二    年      三      月    二十五    日
附錄本案論罪科刑法條全文：
刑法第二百七十七條第一項
  傷害人之身體或健康者，處三年以下有期徒刑，拘役或一千元以下罰金。


司法院資訊處製作；財團法人民間司法改革基金會備份。
